【裁判字號】    89,易,3059
【裁判日期】    900713
【裁判案由】    違反醫師法
【裁判全文】
臺灣臺南地方法院刑事判決                        八十九年度易字第三五九號
    公  訴  人  臺灣台南地方法院檢察署檢察官
    被      告  乙○○
    選任辯護人  郭玉山
                蕭麗琍
右列被告因違反醫師法案件，經檢察官提起公訴（八十九年度偵字第七四八八號），
本院判決如左：
    主  文
乙○○未取得合法醫師資格，擅自執行醫療業務，處有期徒刑壹年貳月，緩刑肆年。
    事  實
一、乙○○為台南縣善化鎮○○路三七號「資生大藥局」之負責人，明知自己並未取
    得合法醫師資格，竟於民國八十九年五月十九日晚間二十一時許，在資生大藥局
    內，未經合法醫師之指示，擅自為發高燒身體不適而上門求診之黃順華診療，並
    以在黃順華手臂上注射針劑及開立處方交付口服藥品之方式執行醫療業務，事畢
    後並當場向陪同應診之黃順華配偶丙○○收取新台幣（下同）二百五十元為報酬
    。越二日（同年五月二十一日）黃順華在台南縣山上鄉工地時，因「心肌炎」猝
    死，經家屬報請臺灣高雄地方法院檢察署檢察官進行相驗時，始查知上情。
二、案經臺灣高雄地方法院檢察署檢察官相驗屍體後自動檢舉呈請臺灣高等法院檢察
    署令核轉臺灣台南地方法院檢察署檢察官偵查起訴。
    理  由
一、訊據被告乙○○固坦承經營資生大藥局及未取得合法醫師資格之事實不諱，惟矢
    口否認有何右揭犯行，辯稱：當天黃順華到伊開立的資生藥局買藥，並說他有點
    頭痛，伊才拿普拿騰成藥給他，並向他收九十元，黃順華並當場在該藥局服用普
    拿騰一顆，伊並沒有為黃順華施打針劑云云。經查，被告確有在死者黃順華手臂
    上注射針劑並向丙○○收取診療費之事實，迭據證人即死者配偶丙○○於檢察官
    偵訊中指訴歷歷，並於本院審訊時陳證：「（問：黃順華在死亡前有無至何處就
    診過？）他在八十九年五月十九日晚上八點左右，有到被告所開設的資生大藥局
    就診，當天是黃順華帶我及三個小孩一起到被告經營的該藥局去，到該藥局以後
    ，我先生就讓被告診療，因為我先生在之前都是在被告那邊診療好幾次，因為在
    之前我表嫂甲○○（住台南縣安定鄉安加村一五六之十一號）有介紹可以到被告
    那邊包藥、打針比較方便，因為我先生不喜歡到大醫院就診，覺得浪費時間，覺
    得吃被告那邊的藥，合體質，所以在五月十九日當天身體不舒服時，才會到被告
    那邊就診」、「（問：當時就診情形是否有目睹？）當時我及我兒女均有目睹，
    被告先問我先生的狀況，然後幫他量體溫，然後就將黃順華帶至藥局廁所後面的
    房間打針，我當時與我兒女及黃順華均有跟被告至該房間，然後被告就在黃順華
    的手臂上打針，打那一手因時間現已隔太久不清楚，打完針後，就到診所全面包
    二日份的藥，被告有交代黃順華不要喝酒、喝涼的東西，診療以後，收費多少，
    因為時間太久，已不記得」等語綦詳（見本院九十年五月四日訊問筆錄），核與
    證人即當日亦陪同應診之黃順華之子女黃聖元、黃苑綺分別於檢察官偵訊時陳稱
    ：「（問：你們父親在死亡前有無到資生大藥局買藥打針？）有的，當時是媽媽
    陪爸爸去，有帶同我們子女三人一起前往，當時我父親讓藥局的人打一針在手臂
    上，當時我母親有付二百多元給對方，而且還有拿藥回來」、「有的，當時我有
    跟媽媽陪爸爸去給藥房的人打針，打了一針在手臂上」等語（見八十九年度偵字
    第七四八八號偵訊卷內八十九年七月六日訊問筆錄）之情節相符，設無其事，死
    者之配偶丙○○自難為如此詳實之描述，而其與被告間又無任何過節，亦無設詞
    攀誣之理，況死者黃順華之遺體經法醫師覆驗解剖並發現其左上臂外側有一個疑
    似針孔的細小紅點等情，亦有法務部法醫研究所（８９）法醫所醫鑑字第０八０
    五號鑑定書在卷可稽，足見死者配偶丙○○指訴被告有為前開擅自執行醫療業務
    之行為等語，顯非無據，且按凡以治療矯正或預防人體疾病、傷害殘缺或保健為
    直接目的，所為之診療、診斷及治療或基於診察、診斷結果，以治療為目的所為
    之處方用藥等行為的全部或一部的總稱為醫療行為，有行政院衛生署六十五年四
    月六日衛署醫字第一０七八八０號之函示可為查考，徵諸被告於檢察官偵訊時並
    自承：「我沒醫師執照，．．．．．．，死者是有向我拿藥」、「當時死者來我
    西藥房，我只收他九十五元，是感冒藥的錢」等語明確（分別見八十九年度偵字
    第七四八八號偵訊卷內八十九年六月三十日及七月六日訊問筆錄），而死者配偶
    丙○○於本院應訊時且提出被告所開立供黃順華服用之剩餘處方藥二包並經本院
    當庭勘驗屬實（見本院九十年五月二十八日訊問筆錄），則被告未具醫師資格且
    無醫師釋出之處方簽即擅自為黃順華開立感冒處方用藥，其亦有執行醫療之行為
    甚明，雖被告於本院審訊時改口稱：伊只是賣成藥普拿騰給黃順華並向其收九十
    元云云，惟此不僅與其於前揭偵訊中所述互相矛盾，且與前開調查所得不符，被
    告所辯顯係卸責之詞，要難採信。本件事證明確，被告犯行洵堪認定。
二、核被告乙○○所為，係犯醫師法第二十八條第一項前段之未取得合法醫師資格擅
    自執行醫療業務罪。爰審酌被告犯罪之動機、目的、手段、及其未具醫師資格即
    擅自執行醫療行為，對一般民眾之身體健康危害不輕，及其犯後之態度等一切情
    狀，量處如主文所示之刑，以資懲儆。查被告前未曾受有期徒刑以上刑之宣告，
    有臺灣臺南地方法院檢察署刑案資料查註紀錄表及臺灣高等法院被告全國前案紀
    錄表各一份在卷可按，其因一時失慮，致罹刑章，然經此偵審程序教訓後，應知
    所警惕，諒無再犯之虞，本院因認前開對其所宣告之刑，以暫不執行為適當，爰
    併宣告緩刑四年，以勵自新。至於被告所使用之針筒器械並未扣案，亦無從證明
    現仍存在，爰未為沒收之諭知，併此敘明。
據上論斷，應依刑事訴訟法第二百九十九條第一項前段，醫師法第二十八條第一項前
段，刑法第十一條前段、第七十四條第一款，判決如主文。
本案經檢察官簡光昌到庭執行職務
中      華      民      國      九十      年      七      月    十三    日
                                  臺灣臺南地方法院刑事第二庭
                                          法  官  張  瑛  宗
右正本證明與原本無異。
如不服本判決，應於判決送達後十日內向本院提出上訴狀( 應附繕本 )。
                                          書記官  盧  立  勇
中      華      民      國      九十      年      七      月    十三    日
附錄法條
醫師法第二十八條第一項前段
未取得合法醫師資格，擅自執行醫療業務者，處一年以上三年以下有期徒
刑，得併科新台幣三萬元以上十五萬元以下罰金，其所使用之藥械沒收之
。


司法院資訊處製作；財團法人民間司法改革基金會備份。
